臺灣高等法院民事判決　　　　　　　　　　　　　　九十三年度上易字第二一五號
　　上　訴　人　乙○○
　　被 上訴 人　甲○○
右當事人間請求給付報酬事件，上訴人對於中華民國九十三年一月二十日台灣台北地
方法院九十二年訴字第五七六四號第一審判決提起上訴，本院於九十三年十二月七日
言詞辯論終結，判決如下：
    主      文
上訴駁回。
第二審訴訟費用由上訴人負擔。
    事      實
甲、上訴人方面：
一、聲明：
（一）原判決廢棄。
（二）被上訴人應給付上訴人新台幣（下同）五十九萬零八百八十四元。
二、陳述：除與原判決記載相同者，茲予引用外，補稱略以：
（一）被上訴人確實有同意於領得補償費時，給付其兩成以回報上訴人，兩造間此一
      合意內容，並非委任或承攬契約，而係無名契約，上訴人於起訴時亦從未曾主
      張係依照委任關係請求，原審判決就上訴人所為無名契約之主張不僅疏未審理
      ，竟率以委任關係判認上訴人主張委任契約不成立云云，顯於法有違。
（二）表意人無欲為其意思表示所拘束之意，而為意思表示者，其意思表示，不因之
      無效，民法第八十六條定有明文，被上訴人既已明白表示同意依上訴人之要求
      給付補償費之兩成，自應受其意思表示所拘束。
（三）兩造約明「被上訴人如領取補償金後應給付該補償金之兩成予上訴人」，故係
      以「被上訴人領取補償金」作為條件。被上訴人早已明知其隨時可向雲林縣政
      府地政局領取該補償金，卻故不領取，以規避其應於領得補償金後給付兩成予
      上訴人之條件成就，故依民法第一百零一條第一項之規定，自應視為系爭無名
      契約之給付條件業已成就，被上訴人依約即應給付補償費之兩成予上訴人。
三、證據：除援用原審之立證方法外，並聲請當庭撥放兩造對話內容之錄音帶。
乙、被上訴人方面：
一、聲明：上訴駁回。
二、陳述：除與原判決記載相同者，茲予引用外，補稱略以：
（一）按法律上之無名契約係指無法歸類列入民法章節條文之規定的契約。上訴人起
      訴請求給付報酬，如真有契約關係存在，應屬民法第五百二十九條之勞務給付
      契約範圍，仍應適用委任之規定。
（二）被上訴人自始就不同意上訴人的片面要求，上訴人被拒後，即以電話騷擾方式
      企圖製造證據，但該電話錄音乃上訴人片面非法取得，被上訴人並依法主張撤
      銷錯誤或受脅迫詐欺之意思表示，故兩造間並無意思表示一致之情形存在。
（三）報酬係勞務之對價，上訴人片面之要求，自始即被拒絕，焉有報酬可得，而被
      上訴人迄今未領取土地補償金，而單純不領取並非不正當行為，自無民法第一
      百零一條第一項之適用。
三、證據：援用原審之立證方法。
    理      由
一、上訴人起訴主張：其於民國九十二年六月份之雲林縣政府公報上，發現被上訴人
    有坐落雲林縣西螺鎮○○段七四三、七二五地號土地之徵收補償費二百九十五萬
    四千四百二十元尚未領取，經雲林縣政府於九十二年四月九日依法存入臺灣土地
    銀行斗六分行國庫保管中。上訴人遂依公報上之被上訴人地址查詢，得知被上訴
    人已搬離該址甚久，經多方查詢，聯絡上被上訴人，並將前開徵收補償費一事告
    知被上訴人，並當面交付被上訴人上開雲林縣政府公報，被上訴人並同意日後領
    得補償費後，願給付上訴人領取金額之二成以為報酬。詎上訴人於九十二年八月
    七日、九月二十九日分別接獲被上訴人所寄發之存證信函，竟一概否認前揭約定
    事項，為此依法提起本件訴訟，請求被上訴人給付報酬五十九萬零八百八十四元
    等語。
二、被上訴人則否認兩造間有委任契約或無名契約關係存在，並以：上訴人提出之電
    話錄音係非法製作取得，不能做為契約成立之依據。況依雲林縣政府九十二年十
    月二十四日府地權字第九二○七一○五五一九號函可知，被上訴人未領取土地補
    償金，自無給付報酬之義務，而單純不領取並非不正當行為，亦無民法第一百零
    一條第一項之適用等語，資為抗辯。
三、按請求履行債務之訴，除被告自認原告所主張債權發生原因之事實外，應由原告
    就其主張此項事實，負舉證之責任，必須證明其為真實後，被上訴人於其抗辯事
    實，始應負證明之責任，此為舉證責任分擔之原則（最高法院四十三年台上字第
    三七七號判例要旨參照）。本件上訴人主張依兩造間之契約關係，被上訴人應給
    付上訴人報酬五十九萬零八百八十四元云云，既為被上訴人所否認，依前揭說明
    ，上訴人自應就其主張兩造間有契約關係存在之事實，負舉證之責。經查：
（一）上訴人主張被上訴人所有坐落雲林縣西螺鎮○○段七四三、七二五地號土地之
      徵收補償費二百九十五萬四千四百二十元（下稱系爭徵收補償費）因迄未領取
      ，經雲林縣政府於九十二年四月九日存入臺灣土地銀行斗六分行國庫保管專戶
      保管，有雲林縣政府九十三年四月十四日府地權字第○九三○○三四九四四號
      函、及上訴人提出之雲林縣政府九十三年五月二十一日公告、雲林縣西螺鎮○
      ○段七二五、七四三地號土地登記謄本在卷可稽，固堪採信。惟觀之被上訴人
      於收受上訴人九十二年七月二十四日寄發之台北松江路郵局第四一七０號存證
      信函、台灣台北地方法院九十二年度裁全字第五八四五號假扣押裁定、囑託查
      封登記書後，先後於九十二年八月七日、九月二十九日以台北青田郵局第六五
      二、八０八號存證信函寄達上訴人否認兩造間有契約關係存在，此有上開存證
      信函、假扣押裁定及囑託查封登記書等影本附原審卷可稽，則上訴人執上開文
      書據以證明兩造間有約定給付報酬之契約關係存在，尚不足採。
（二）上訴人自陳：「我在政府公報上看到被告（即被上訴人）的名字，就到當地去
      打聽得知被告搬到台北已經很久了，就打電話到查號台查被告的電話，後來在
      透過管道得知被告的地址，我就到他的居所去找他，與被告的訴訟代理人（即
      被上訴人女兒）見面，告知有系爭補償金可以申請，九十二年七月十六日上午
      十點多與被告電話聯絡，被告告知我他不清楚有什麼錢可以申請，如果有的話
      ，願意捐獻給慈善機構，被告雖告知不願意領取該筆金額，但我心想還是要告
      知他這件事，所以就到被告位於青田街的住所拜訪他，在一樓按電鈴，被告表
      示他應該沒有什麼錢可以領，但後來一樓的大門開啟，所以我就上樓了，按被
      告家的電鈴，裡面的內門有開，但大門還是關者，我就在門外與被告談論此事
      ，我提出
      二成，並告知被告應該要協同我到律師樓找律師寫委任的相關契約，被告說不
      必了，到派出所寫，我就當場給了被告雲林縣政府的公報，並告知被告如果領
      到錢要跟我聯絡，後來我於同日十一點多有打電話給他告知如何辦理的手續，
      如錄音帶譯文所載」、「我先找她女兒，但我要她去律師事務所她不去，也不
      去法院公證」等語在卷（見原審法院九十二年一月六日言詞辯論筆錄、本院九
      十三年十二月七日言詞辯論筆錄）。而證人即被上訴人女兒葉明理到庭證稱：
      「上訴人事先找我三次，每次都很神秘的說我媽媽有一筆錢可以領，但是要先
      跟他去律師事務所簽文件，給他抽二成，他才要將消息告訴我，我告訴我媽媽
      ，她不相信，後來上訴人就直接找我媽媽」等語明確（見本院九十三年十二月
      七日言詞辯論筆錄）。互核以觀，堪認上訴人刻意透過所有管道，取得被上訴
      人之住所及電話等私人相關資料，先尋得被上訴人女兒接洽未果後，逕至被上
      訴人住所，面告被上訴人本人系爭徵收補償費請領事宜，當時被上訴人並未同
      意與上訴人簽訂任何給付報酬之契約。是上訴人主張其提供資料給被上訴人時
      ，被上訴人答應有領到錢就給付二成報酬云云，不足採信。
（三）上訴人於九十二年七月十六日上午至被上訴人住所，面告被上訴人有關系爭徵
      收補償費請領事宜時，被上訴人未同意與上訴人約定給付報酬，已如上述，上
      訴人離開後復於同日上午十一時許以電話聯絡被上訴人，為兩造所不爭執，並
      有上訴人提出兩造於九十二年七月十六日之電話通話錄音帶一捲（下稱系爭錄
      音帶）為證。系爭錄音帶經本院當庭播放勘驗，核與上訴人於原審所附譯文（
      見原審卷頁六九至七○）相符，上訴人亦不爭執錄音帶及譯文為其與上訴人之
      對話內容（見本院九十三年十二月七日言詞辯論筆錄）。而依上訴人所提出之
      錄音帶譯本所載，其對話內容明顯為上訴人個人片面交代被上訴人應儘速具領
      系爭徵收補償費及應準備之資料等事項，被上訴人則多以「好啦」、「會啦」
      、「對啦」等語氣簡短回應上訴人，並未就報酬給付明確約定。又被上訴人並
      無兒子，為上訴人所不爭執，惟觀之上開錄音對話內容，被上訴人於上訴人在
      電話中催促其開車南下領取系爭徵收補償費時，回稱將與其兒子同往等語。是
      被上訴人所辯當時因不相信上訴人而虛應對話，並未同意給付報酬等語，衡情
      堪以採信。則以上訴人所提上開電話錄音譯文，亦不足認定上訴人自行提供系
      爭徵收補償費資訊予被上訴人之後，兩造另行合意「被上訴人領得系爭徵收補
      償費時應給付上訴人領取金額之二成以為報酬」。從而，上訴人依契約關係，
      請求被上訴人給付五十九萬零八百八十四元，尚屬無據。又上訴人主張兩造成
      立上述契約關係，既無理由，則其另主張被上訴人以不正當行為阻止條件成就
      云云，即無審究之必要，附此敘明。
四、綜上所述，上訴人依契約關係，請求被上訴人給付五十九萬零八百八十四元，為
    無理由，不應准許。原審為上訴人敗訴之判決，並無不合。上訴意旨指摘原判決
    不當，求予廢棄改判，為無理由，應予駁回。
五、本件事證已明，兩造其餘主張陳述及所提之證據，核與本件判決結果不生影響，
    爰不再一一論述，併此敘明。
六、據上論結，本件上訴為無理由，依民事訴訟法第四百四十九條第一項、第七十八
    條，判決如主文。
中　　　華　　　民　　　國　　九十三　　年　  十二 　 　月　　二十一　　日
　　　　　　　　　　　　　　　　民事第十庭
　　　　　　　　　　　　　　　　　　審判長法　官　吳　景　源
　　　　　　　　　　　　　　　　　　　　　法　官　連  正  義
　　　　　　　　　　　　　　　　　　　　　法　官　鄭  純  惠
右正本係照原本作成。
不得上訴。
中　　　華　　　民　　　國　　九十三　　年　　 十二 　　月　　二十一　　日
　　　　　　　　　　　　　　　　　　　　　書記官　張　淑　華
